【裁判字號】    92,上訴,2266
【裁判日期】    920731
【裁判案由】    毒品危害防制條例
【裁判全文】
臺灣高等法院刑事判決                          九十二年度上訴字第二二六六號
    上  訴  人  臺灣板橋地方法院檢察署檢察官
    被      告  甲○○
右列上訴人因被告違反毒品危害防制條例案件，不服臺灣板橋地方法院九十二年訴緝
字第七五號，中華民國九十二年五月二十八日第一審判決（起訴案號：九十一年度毒
偵字第一八０六號）及移送併辦（臺灣板橋地方法院檢察署九十一年度毒偵字第四０
四六號），提起上訴，本院判決如左：
    主  文
原判決撤銷。
甲○○連續施用第一級毒品，處有期徒刑玖月，扣案之內攙有第一級毒品海洛因之香
煙壹支、殘渣包裝袋肆只內殘留之第一級毒品海洛因沒收銷燬；海洛因殘渣包裝袋肆
只、葡萄糖貳包、吸管勺子貳支、空分裝袋只，均沒收。
    事  實
一、甲○○曾於民國八十七年間，因違反麻醉藥品管理條例案件（施用安非他命罪）
    ，經臺灣桃園地方法院中壢簡易庭依修正後之毒品危害防制條例規定，裁定送觀
    察、勒戒，經勒戒結果，被判定無繼續施用毒品傾向，經該法院於八十八年三月
    二十九日以八十七年度壢簡字第四號判決免刑確定。九十一年間，其又因違反毒
    品危害防制條例案件，經臺灣板橋地方法院檢察署檢察官依毒品危害防制條例規
    定提出聲請，臺灣板橋地方法院以九十一年度毒聲字第六五四號裁定，送勒戒處
    所觀察、勒戒，經勒戒結果，被判定無繼續施用毒品傾向，經同署檢察官於九十
    一年三月十四日為不起訴處分確定（九十一年度毒偵字第九二０號）。詎甲○○
    猶不知悛悔，明知毒品海洛因屬毒品危害防制條例規定禁止持有、施用之第一級
    毒品，竟基於施用第一級毒品海洛因之概括犯意，於上開不起訴處分確定後之九
    十年三月十五日某時起迄至九十一年五月十五日某時止，連續在其臺北縣中和市
    ○○路四三二巷十之一號（二樓）之住處，以將海洛因混合葡萄糖攙入香煙內再
    以火點燃香煙加以吸用方式，先後施用海洛因多次。經警於九十一年五月十六日
    八時三十分許，持臺灣板橋地方法院法官簽發之搜索票，至中和市○○路四三二
    巷十之一號（二樓）查獲甲○○及案外人謝汶澐涉犯毒品危害防制條例案件之犯
    罪，並扣得屬甲○○所有之內攙有海洛因之香煙一支、內有海洛因殘留之殘渣袋
    四只，同屬其所有供其施用海洛因或預備持有海洛因用之吸管勺子二支、葡萄糖
    二包、空分裝袋三只。
二、又甲○○復基於施用第一級毒品海洛因之概括犯意，於九十一年五月十六日經檢
    察官諭令交保釋放起，迄同年十一月十三日十六時十五分許之前十九小時三十五
    分內某時點止，連續在其臺北縣中和市○○路四三二巷十之一號（二樓）之住處
    、臺北縣土城市○○路○段二二六號十樓之一號等地，以將海洛因混合葡萄糖攙
    入香煙內再以火點燃香煙加以吸用方式，先後施用海洛因多次；嗣於九十一年十
    一月十三日十六時十五分許，經警至臺北縣土城市○○路○段二二六號十樓之一
    號查緝通緝犯即屋主曾小雲時，甲○○適在屋內而遭查獲。
三、案經臺北縣政府警察局分別移送臺灣板橋地方法院檢察署檢察官偵查起訴、移送
    併辦。
    理  由
一、訊據被告甲○○對於其於右揭時地連續施用毒品海洛因之事實坦承不諱，並於警
    訊中供稱：伊第一次吸食海洛因是九十年二月在家中吸食，最近一次是九十一年
    五月十五日在中和市○○路四三二巷十號二樓房間內（見毒偵字第一八○六號卷
    第五頁正、反面、二十四頁反面），於本院調查中供稱：伊從九十一年五月開始
    到九十二年四月二十七日斷斷續續吸食毒品等語（見本院九十二年七月十七日訊
    問筆錄按指自九十一年十一月十三日至九十二年四月二十七日亦有吸食安非他命
    ），而被告先後二次經送勒戒處所觀察、勒戒，經勒戒結果，均因無繼續施用毒
    品之傾向，經臺灣桃園地方法院於八十八年三月二十九日以八十七年度壢簡字第
    四號判決免刑確定及臺灣板橋地方法院檢察署檢察官於九十一年三月十四日為九
    十一年度毒偵字第九二０號不起訴處分確定在卷（見毒偵字第四○四六號影印卷
    第五十六頁、原訴緝字第七五號卷第二十五頁）。故被告於九十年二月某日起至
    九十一年三月十四日施用毒品海洛因之犯行，應為前述不起訴處分效力所及，合
    先敘明。而被告於九十一年五月十六日八時三十分許為警查獲後，於當日十時三
    十分警詢中；於九十一年十一月十三日十六時十五分許為警查獲後，於當日二十
    二時四十分許之警詢中分別經警所採取之尿液，經送經行政院衛生署藥物食品檢
    驗局認可之臺灣檢驗科技股份有限公司以精密儀器，利用ＥＩＡ酵素免疫分析法
    初步篩選，再以ＧＣ／ＭＳ氣相層析質譜分析法確認分析，於九十一年五月十六
    日十時三十分許及同年十一月十三日二十二時四十分許所採尿液證實均確有嗎啡
    陽性反應，此有該公司濫用藥物尿液檢體檢驗報告二份附卷足稽（見毒偵字第一
    八○六號卷第三十五頁、毒偵字第四○四六號影印卷第五十二頁、原審訴字第一
    五○一號卷第四十二頁），並有內攙有海洛因之香煙一支、內有海洛因殘留之殘
    渣袋四只、吸管勺子二支、葡萄糖二包、空分裝袋三只扣案足佐，足資補強被告
    自白之真實性。
二、按海洛因經注射或吸入人體後，約百分之八十於二十四小時內自尿中排出，一般
    而言，尿液中能否驗出嗎啡陽性反應與其投與量、投與途徑、採尿時間、個人體
    質及檢測方法之靈敏度有關，國外曾有文獻報導注射六毫克之海洛因鹽酸鹽，其
    代謝物嗎啡之平均可檢出時限約為二十六小時等情，業經行政院衛生署藥物食品
    檢驗局八十一年九月八日藥檢壹字第八一一四八八五號函述明此旨綦詳。本件
    被告於九十一年五月十六日八時三十分許為警查獲後至同日十時三十分許警詢中
    ；於九十一年十一月十三日十六時十五分許為警查獲後至同日二十二時四十分許
    之警詢中經警採尿之時間，屬被告為警拘束自由之期間，在此時間內被告當不可
    能有施用毒品之機會，各扣除此約二小時及六小時二十五分之時間，本於被告之
    自白、扣案物品及證明被告上開尿液有嗎啡陽性反應之檢驗報告，足見被告最後
    於九十一年五月十六日八時三十分許往前回溯前二十四小時內；於同年十一月十
    三日十六時十五分許往前回溯十九時三十五分內，確有施用與嗎啡有關之毒品。
    另依被告於警訊中供稱關於事實一所示施用海洛因之犯行，伊最後一次施用為九
    十一年五月十五日某時在房間施用等語（見毒偵字第一八○六號卷第五頁反面）
    ，核以前揭行政院衛生署藥物食品檢驗局函示被告最後施用的時間應係於九十一
    年五月十六日八時三十分許往前回溯之二十四小時內某時點相合，應認被告所供
    應為真實，被告於九十一年三月十五日某時點起迄同年五月十五日某時點間，確
    有施用與嗎啡有關之毒品，洵可認定。再參諸海洛因於人體內會代謝成嗎啡，因
    此涉嫌海洛因之吸食者係檢驗其尿液中之嗎啡反應等情，此為本院職務上已知之
    事實，並經行政院衛生署藥物食品檢驗局上開函文敘明，復觀以目前常見施用之
    毒品皆係海洛因，甚少或甚至未見有施用鴉片或嗎啡者之常情，則被告所施用之
    與嗎啡有關之毒品係為海洛因之事實，亦應堪以認定。綜上，本件事證明確，被
    告施用毒品海洛因之犯行，均洵堪認定。
三、按海洛因屬於毒品危害防制條例第二條第二項第一款規定之第一級毒品。核被告
    施用海洛因之行為，係犯毒品危害防制條例第十條第一項之施用第一級毒品罪。
    被告先後多次施用海洛因之犯行，時間緊接，觸犯犯罪構成要件相同之罪名，顯
    係基於概括犯意反覆實施，為連續犯，依刑法連續犯之規定論以一罪。被告施用
    海洛因時持有海洛因之行為，為高度之施用行為所吸收，不另論罪。公訴人起訴
    事實雖僅論及被告於九十一年五月十六日十時三十分（公訴人誤為十二時十五分
    ）許往前回溯二十六小時內某時點施用海洛因一次之犯行，未就九十一年三月十
    五日至同年五月十六日十時三十分許往前回溯二十六小時之某時點間施用海洛因
    之犯行暨事實欄二、所示部分，被告施用毒品海洛因部分起訴，惟該部分與已起
    訴之施用海洛因毒品犯行，有連續犯之裁判上一罪關係，為起訴效力所及，本院
    自得併予審理。
四、原審就被告之犯行據以論罪科刑，固非無見。惟查：據被告於原審中供稱：「那
    段期間我有用海洛因及安非他命，我是同時使用，後來就沒有用了，海洛因也可
    以用在玻璃球裡面燒，也可以摻在香煙吸食」等語（見原審訴緝字第七五號卷第
    十八頁），似有同時將海洛因、安非他命置於吸食器內以燒烤方式施用之情，惟
    參被告於本院調查中所供：「因為我有作兩份工作，睡眠時間不夠所以我就吸食
    安非他命，但如果晚上沒有工作我就吸食海洛因，我是怕吸安非他命的時候睡不
    著，吸安非他命用來提神，吸海洛因是為了好睡，因為怕隔天要工作沒有精神」
    等語（見本院九十二年七月十七日訊問筆錄），而安非他命具有提振精神之作用
    ；毒品海洛因內含之嗎啡成分有助於鎮靜止痛之用，亦為醫療臨床實務上所是認
    ，故被告供稱吸安非他命用來提神，吸海洛因是為了好睡，堪認為真實。既被告
    吸食安非他命用以提神，而吸食海洛因則為幫助睡眠，二者施用之目的相異，衡
    情應無同時施用之可能，從而被告於原審所供，應係指上開期間伊同時有施用海
    洛因及安非他命，而非指同時將二者置於吸食器以燒烤方式施用至明。則被告所
    犯施用毒品海洛因及安非他命二罪，犯意各別，行為互殊，自應分論併罰。然因
    被告所涉施用毒品安非他命部分，未經公訴人起訴，與前揭犯行亦無裁判上一罪
    之關係，本院尚無從併予審究（詳如后述）。原審未察，誤為被告有將海洛因及
    安非他命同時置於吸食器以燒烤方式施用，進而認被告於同時地，以同一方法施
    用海洛因、安非他命，一個施用行為同時觸犯上開二罪名，應構成想像競合犯云
    云，其認事用法，顯有未當。檢察官上訴指摘原判決就板橋地方法院檢察署九十
    二年毒偵字第一四六六號被告犯罪事實部分，與本件有連續犯裁判上一罪關係，
    原審漏未審酌云云，固無理由（詳如后述），惟原判決既有上開可議之處，自宜
    由本院撤銷改判。爰審酌被告有事實欄一所載之違反毒品危害防制條例案件前科
    ，先後二次經送勒戒處所觀察、勒戒，經勒戒結果，均因無繼續施用毒品之傾向
    ，而經法院為免刑判決及檢察官為不起訴處分確定，有臺灣高等法院被告全國前
    案紀錄表、臺灣板橋地方法院檢察署刑案資料查註表、臺灣桃園地方法院中壢簡
    易庭八十七年度壢簡字第四號判決、臺灣板橋地方法院檢察署九十一年度毒偵字
    第九二０號不起訴處分書各一份在卷可考，猶不知悛悔，再為本案犯罪，先後被
    查獲二次，其施用之毒品為海洛因，及被告本件犯罪屬自損犯性質等一切情狀，
    量處如主文第二項所示之刑，以示懲戒。
五、扣案之內攙有毒品海洛因之香煙一支、海洛因殘渣袋四只內殘留之海洛因，海洛
    因為毒品違禁物，扣案之香煙與內攙之海洛因亦已不可分而可視為一體，均依毒
    品危害防制條例第十八條第一項前段規定，宣告沒收銷燬之。另查獲扣案之吸管
    勺子二支、葡萄糖二包、海洛因殘渣包裝袋四只、空分裝袋三只，因難認係專供
    被告施用毒品之器具，惟為被告所有，供或預供犯罪所用之物，業經被告供明在
    卷可按，爰依刑法第三十八條第一項第二款之規定，宣告沒收。至於扣案之被告
    所有之安非他命吸食器一組，為被告之前施用安非他命所遺留，亦經被告於警訊
    中供明在卷（見毒偵字第一八○六號卷第五頁），與本件被告被訴施用第一級毒
    品海洛因之罪嫌無關，自不得於本案宣告沒收，應由檢察官另為適法之處置。
六、就檢察官請求併辦部分應予退回另行偵處：
（一）臺灣板橋地方法院檢察署九十一年毒偵字第四○四六號，檢察官於原審請求併
      辦部分意旨以：甲○○明知毒品安非他命屬毒品危害防制條例規定禁止持有、
      施用之第二級毒品，基於施用第二級毒品安非他命之概括犯意，於九十一年十
      一月十三日十六時十五分許往前回溯九十六小時內之某時點止，連續在其臺北
      縣中和市○○路四三二巷十之一號（二樓）之住處，以將安非他命置於吸食器
      內，再以火置其下方燒烤使安非他命產生煙霧加以吸用之方式，先後多次施用
      安非他命。嗣於九十一年十一月十三日十六時十五分許，經警至臺北縣土城市
      ○○路○段二二六號十樓之一號查緝通緝犯即屋主曾小雲時，甲○○適在屋內
      ，甲○○即將其所有之安非他命及施用毒品工具丟出屋外，為警在對面建物頂
      樓、一樓、對面建物八樓之一陽台、及甲○○所在之房間內等處，扣得甲○○
      所有之安非他命二包（各毛重零點二公克、零點四公克）、屬甲○○所有供其
      施用安非他命用之吸管勺子三支、裝子之鐵盒一個，同屬其所有供其施用安
      非他命用之吸食器一組，因認被告涉有毒品危害防制條例第十條第二項之施用
      第二級毒品罪嫌。
（二）臺灣板橋地方法院檢察署九十二年毒偵字第一四六六號，檢察官上訴請求併辦
      意旨以：被告甲○○基於施用第二級毒品安非他命之概括犯意，於九十二年四
      月二十七日二十三時許往前回溯九十六小時內之某時點止，連續在不詳地點，
      施用第二級毒品安非他命。嗣於九十二年四月二十七日二十三時許，經警在台
      北縣板橋市○○路○段板橋火車站前查獲，並扣得其所有供施用內含安非他命
      殘渣之安非他命之吸食器一組，因認被告涉有毒品危害防制條例第十條第二項
      之施用第二級毒品罪嫌。
（三）經查，檢察官就被告所涉如事實欄一所示之施用第一級毒品海洛因罪部分起訴
      ，嗣再經警於九十一年十一月十三日十六時十五分許查獲被告持有安非他命及
      其所有供施用、持有安非他命之工具，經採尿結果，被告尿液雖均呈嗎啡及安
      非他命之陽性反應，亦有臺灣檢驗科技股份有限公司濫用藥物尿液檢體檢驗報
      告乙份附卷足稽（見毒偵字第四○四六號影印卷卷第五十二頁），然據被告於
      本院調查中所供：吸安非他命乃用來提神，吸海洛因則是為了好睡等語（見本
      院九十二年七月十七日訊問筆錄），足徵被告吸食安非他命用以提神，而吸食
      海洛因則為幫助睡眠，二者施用之目的相異，亦無同時置於吸食器內以燒烤方
      式施用之可能，業如前述，從而被告所犯施用毒品海洛因及施用安非他命部分
      ，犯意各別，行為互殊，應予分論併罰，二者並無裁判上一罪之關係，則檢察
      官就前開被告先後所涉施用安非他命部分請求併辦，因未經起訴，亦無裁判上
      一罪之連續犯關係，本院依法不得併予審理，此部份被告是否涉有施用第二級
      毒品罪嫌，宜退由檢察官另行偵處。
據上論斷，應依刑事訴訟法第三百六十九條第一項前段、第三百六十四條、第二百九
十九條第一項前段，毒品危害防制條例第十條第一項、第十八條第一項前段，刑法第
十一條前段、第五十六條、第三十八條第一項第二款，判決如主文。
本案經檢察官張秋雲到庭執行職務。
中      華      民      國    九十二    年      七      月     三十一   日
                                臺灣高等法院刑事第四庭
                                    審判長法  官  蔡  永  昌
                                          法  官  陳  榮  和
                                          法  官  李  英  豪
右正本證明與原本無異。
如不服本判決，應於收受送達後十日內向本院提出上訴書狀，其未敘述上訴之理由者
並得於提起上訴後十日內向本院補提理由書（均須按他造當事人之人數附繕本）。
                                          書記官  鄭  信  昱
中      華      民      國    九十二    年      八      月      一      日
附錄：本案論罪科刑法條全文
毒品危害防制條例第十條第一項
施用第一級毒品者，處六月以上五年以下有期徒刑。


司法院資訊處製作；財團法人民間司法改革基金會備份。
